
---
title: "1 Uvod"
author: "Goran Brlas"
date: "6. listopad 2017"
output:
  html_document: default
---

```{r setup, include=FALSE}
library(tidyverse)
knitr::opts_chunk$set(echo = TRUE)
knitr::opts_chunk$set(results = 'hold')
```

***

Ovo je prva radna bilje??nica koja prati ud??benik "Programirajmo u R-u". Radna bilje??nica uobli??ena je u RMD (R Markdown) datoteku i predvi??ena je za otvaranje u alatu RStudio.

Ukoliko ste ovaj dokument otvorili u alatu RStudio na alatnoj traci iznad ovog teksta mo??ete uo??iti gumb "Knit". Poku??ajte ga stisnuti - trebali biste kao rezultat dobiti HTML ina??icu radne bilje??nice koju mo??ete ??itati uz pomo?? obi??nog web preglednika.

Radna bilje??nica prati primjere i zadatke koji se obra??uju u odre??enoj lekciji. Primjer kojeg vidite u ud??beniku mo??ete vidjeti u nastavku:

### Primjer 1 - nekoliko jednostavnih naredbi R programskog jezika

```{r}
3+2         #zbrajanje
log(10)    # prirodni logaritam!
log10(10)   # ovo je logaritam baze 10! Usput, komentare pi??emo znakom "#"
sin(0.5 * pi)      # pi je jedna od ugra??enih konstanti
```

Probajte izvesti svaku naredbu zasebno (uz pomo?? kombinacije tipaka CTRL+ENTER) ili sve odjednom (CTRL+SHIFT+ENTER). Rezultate ??ete mo??i vidjeti ispod R bloka (ukoliko ih ne vidite, provjerite da li imate uklju??enu opciju *Chunk Output inline*  Uo??ite da ??e sve naredbe unutar ovakvih "R blokova" RStudio automatski izvesti kod pretvorbe ove bilje??nice u HTML dokument.

Slijede i primjeri zadataka iz ud??benika. Unesite tra??ene izmjene i izvr??ite nastupaju??e blokove.

### Zadatak 1.1 - naredbe za provjeru i izmjenu radne mape

```{r}
# izvr??ite sljede??e naredbe uklanjanjem znaka komentara

getwd()     # mapa u kojoj trenutno radimo
setwd(".")  # ovdje mo??emo navesti novu radnu mapu ukoliko ??elimo

```

Primjer uvo??enja novog koncepta i rje??avanja zadatka:

Dok bi u drugim programskim jezicima kao operator pridru??ivanja koristili `=`, u R-u se preferira operator `<-`. Poku??ajte u varijablu imena `x` upisati broj 5 u sljede??em zadatku, te ispisati tu varijablu (uz pomo?? funkcije `print` ili samo navo??enjem imena varijabli). Pripazite da u programskom kodu ne koristite lijeve jednostruke navodnike koje vidite u ovom paragrafu teksta - oni slu??e samo zbog toga da bi se kod generiranja HTML ina??ice ovog dokumenta dijelovi teksta unutar istih formatirali kao programski kod. Ovu konvenciju ??esto ??emo koristiti i u komentarima unutar zadataka koji daju dodatne upute. Ukratko - u programskom kodu imena varijabli i konstanti NE KORISTE jednostruke navodnike. 


### Zadatak 1.2 - R-ovski operator pridru??ivanja

```{r}
x <- 5
x

```

Ovo je zavr??etak radne bilje??nice, no slobodno ju mo??ete koristiti za eksperimentiranje u radu sa RMD datotekama i RStudiom. Neke stvari koje mo??ete poku??ati su:

- stvaranje novog bloka sa kombinacijom tipaka CTRL+ALT+I ili odabirom opcija *Insert -> R*
- isprobavanje razli??itih opcija u izborniku postavki (mali kota??i?? pored gumba Knit)
- stvaranje PDF ili DOC dokumenta unutar Knit izbornika (mogu??e je da ovo ne??e pro??i ako nemate otprije instalirani prate??i softver, kao npr. MikTEX za PDF ili Microsoft Office za DOC)
- izvr??avanje Python bloka unutar RMD dokumenta (*Insert -> python* potrebno imati instaliran Python jezik na platformi)
- itd.
