---
title: "2_domaca_zadaca"
author: "Goran Brlas"
date: "10/16/2017"
output: html_document
---

```{r setup, include=FALSE}
knitr::opts_chunk$set(echo = TRUE)
```

## 1. Što je rezultat sljedećih naredbi? Razmislite o mogućem rezultatu prije izvršavanja.

```{r}
as.complex(2)
as.integer(-3.25)
as.logical("0")
as.numeric(TRUE)
as.character(11.5+2i)
as.numeric("ABC")
```

## 2. Kako u R-u izgledaju sljedeći opisni izrazi:

```{r}
# tri puta deset na devetu
3 * 10 ** 9
# logaritam od 5
log(5)
# cjelobrojno dijeljenje 10 sa 3
10 %/% 3
# ostatak cjelobrojnog dijeljenja 10 sa 3
10 %% 3
# tangens od 75 stupnjeva
deg2rad <- function(deg) {(deg * pi) / (180)}
tan(deg2rad(75))
```

## 3. Uz pomoć if izraza provjerite da li se rezultat dijeljenja cijelog broja s nulom smatra kao vrijednost NA, NaN ili NULL.

```{r}
if (is.na(5L / 0)) {
  print("To je NA.")
} else if (is.nan(5L / 0)) {
  print("To je NaN.")
} else if (is.null(5L / 0)) {
  print("To je NULL.")
} else {
  print(class(5L / 0))
}
```

## 4. Ubacite u varijablu x vrijednost 5. Ispišite sve varijable okoline. Potom u varijablu x ubacite NULL. Postoji li i dalje ova varijabla?

```{r}
x <- 5
ls()
x <- NULL
ls()
```



