---
title: "dz10"
author: "Goran Brlas"
date: "12/21/2017"
output: html_document
---

```{r setup, include=FALSE}
knitr::opts_chunk$set(echo = TRUE)
library("lubridate")
library("stringr")
```

Sljedeći zadaci odnose se na podatkovni skup pohranjen u CSV datoteci crimeSample.csv a koji predstavlja uzorak iz evidencije kriminalnih incidenata u gradu Philadelphiji (originalni podatkovni skup može se naći na ovoj poveznici). Originalni skup stupaca je reduciran a iz skupa svih obzervacija slučajnim odabirom uzorkovano je 1000 incidenata.

Prije rješavanja zadataka učitajte podatke u podatkovni okvir crimes i upoznajte se s podatkovnim skupom (str, head, itd.)

1. Pretvorite stupac sa vremenskom oznakom iz znakovnog tipa u POSIXct tip.

```{r}
crimes <- read.csv('crimeSample.csv',as.is=TRUE)

str(crimes)
head(crimes)
```

```{r}
crimes$Dispatch_Date_Time <- as.POSIXct(crimes$Dispatch_Date_Time, format="%Y-%m-%d %H:%M:%S")
head(crimes)
```

2. Podatkovnom okviru dodajte sljedeće stupce: Year, Month, Hour. Stupce popunite odgovarajućim informacijama iz vremenske oznake. Odgovorite na pitanje: u kojem mjesecu se događa najviše zločina? Koji sat u danu je prema podacima "najopasniji"?

```{r}
crimes$Year <- year(crimes$Dispatch_Date_Time)
crimes$Month <- month(crimes$Dispatch_Date_Time)
crimes$Hour <- hour(crimes$Dispatch_Date_Time)

print("Najopasniji mjesec:")
sort(table(month(crimes$Dispatch_Date_Time)),decreasing = T)[1]
print("Najopasniji sat:")
sort(table(hour(crimes$Dispatch_Date_Time)),decreasing = T)[1]
```

3. Odgovorite na pitanje: koliki je postotak incidenata gdje opis incidenta sadrži riječ burglary ili robbery? (savjet: pretvorite cijeli stupac sa opisom zločina u mala slova uz pomoć funkcije tolower()).

```{r}
paste("Burglary or robbery:", (sum(str_detect(tolower(crimes$Text_General_Code),'burglary|robbery'))*100)/ length(crimes$Text_General_Code), "%")
```

4. Ispišite na zaslon sve jedinstvene četveroznamenkaste brojeve koje možete naći u nazivima ulica u kojima je evidentiran kriminalni incident.

```{r}
numbers <- str_extract_all(crimes$Location_Block,"\\b[[:digit:]]{4}\\b")
numbers <- unique(numbers)
sort(unique(unlist(numbers, use.names = FALSE)))
```


