---
title: "dz3"
author: "Goran Brlas"
date: "10/24/2017"
output: html_document
---

```{r setup, include=FALSE}
knitr::opts_chunk$set(echo = TRUE)
```

1. Stvorite sljedeće vektore:
  (11, 12, 13,…, 99)
  (0, 0, 0, 0, … , 0) (100 nula)
  (0, 0.1, 0.2, …., 1.0)

```{r}
a <- seq(11, 99)
b <- rep(0, times=100)
c <- seq(0, 1, 0.1)
```

2. Kolika je suma svih brojeva od 101 do 1001, ako preskočimo sve brojeve djeljive sa 10? Koristite se funkcijom sum.

```{r}
nums <- seq(101, 1001)
nums <- nums[nums %% 10 != 0]
sum(nums)
```

3. Stvorite matricu 3 x 3 sa brojevima izvođenjem sljedećih naredbi (funkciju sample ćemo pobliže upoznati u jednoj od sljedećih lekcija):

```{r}
# stvaramo matricu 3x3 nasumično odabranih elemenata iz skupa od 1 do 100
set.seed(1234)
m <- matrix(c(sample(1:100, 9, T)), nrow = 3, ncol = 3, byrow = T)
```

Izračunajte inverznu matricu uz pomoć funkcije solve. Provjerite da li umnožak originalne i inverzne matrice daje jediničnu matricu (za množenje matrica koristite se operatorom %*%).

```{r}
m_inv <- solve(m)
m %*% m_inv
```

4. Inicijalizirajte ponovo listu svastara korištenu u lekciji. Napravite sljedeće:
  - ispišite klasu drugog elementa liste
  - ispišite element na trećem mjestu elementa liste naziva slova
  - provjerite duljinu elementa naziva imena te na zadnje mjesto dodajte ime "Pero"
  - provjerite da li se broj 4 nalazi u prvom elementu liste
  - na zadnje mjesto liste dodajte novu listu sa tri vektora a, b i c koji svi sadrže elemente (1,2,3)

```{r}
svastara <- list(brojevi = 1:3, slova = c("A", "B"), c(T, F), imena = c("Ivo", "Ana"))

class(svastara[2])
svastara$slova[3]
length(svastara$imena)
svastara$imena <- append(svastara$imena, "Pero")
4 %in% svastara[1]
svastara$novi <- list(a = 1:3, b = 1:3, c = 1:3)
svastara
```


