---
title: "4_dz"
author: "Goran Brlas"
date: "10/25/2017"
output: html_document
---

```{r setup, include=FALSE}
knitr::opts_chunk$set(echo = TRUE)
```

1. U mapi zajedno sa ovom bilježnicom pronađite datoteku mjestoNOHEADER.csv koja predstavlja datoteku istovjetnu datoteci mjesto.csv osim sljedećih značajki:
  - nedostaju imena stupaca
  - korišten je razmak kao razdvojnik
Pokušajte uz pomoć dokumentacije učitati podatke iz ove datoteke u varijablu mjestoNH koja će biti istovjetna varijabli mjesto korištenoj u lekciji.

```{r}
mjesto <- read.csv("mjestoNOHEADER.csv", col.names = c("pbr", "nazivMjesta", "prosjPlacaKn", "brojStanovnika", "prirez"), sep = " ")
mjesto
```

2. U mapi zajedno sa ovom bilježnicom pronađite datoteku racun.csv i učitajte ju u varijablu racun. Pripazite da nizovi znakova nisu automatski pretvoreni u faktore. Ispišite na zaslon:
  - broj redaka ove tablice
  - broj stupaca tablice
  - imena stupaca tablice
  
  
```{r}
racun <- read.csv("racun.csv", stringsAsFactors = F)
racun

nrow(racun)
ncol(racun)
names(racun)
```

3. Za tablicu racun napravite sljedeće:
  - faktorizirajte stupac katArtikl
  - ispišite šifru, naziv i cijenu svih artikala kategorije “slatkisi i grickalice” jeftinijih od 12 Kn
  - ispišite koliko proizvoda koje kategorije se nalazi u računu
  - dodajte stupac ukupno koji će sadržavati ukupnu cijenu pojedine stavke uračunavajući i cijenu i količinu
  - izračunajte ukupni iznos računa
  
```{r}
racun$katArtikl <- factor(racun$katArtikl)
racun[racun$katArtikl == "slatkisi i grickalice" & racun$cijena < 12, c(1, 2, 4)]
table(racun$katArtikl)
racun$ukupno <- racun$cijena * racun$kolicina
ukupni_iznos <- sum(racun$ukupno)
ukupni_iznos
```
  
  
4. U mapi zajedno sa ovom bilježnicom pronađite datoteku mjestoNULL.csv koja, ukoliko se učita bez parametra stringsAsFactors = FALSE može rezultirati problematičnim scenarijem opisanim u lekciji.
Pokušajte izvesti sljedeće:
  - učitajte podatke iz ove datoteke u varijablu mjestoNULL pri čemu namjerno izostavite parametar stringsAsFactors = F
  - okviru dodajte stupac prosjPlacaNum1 koji će predstavljati rezultat primjene funkcije as.numeric nad stupcem prosjPlaca
  - okviru dodajte stupac prosjPlacaNum2 koji će predstavljati rezultat ulančane primjene funkcija as.character i as.numeric (tim redom) nad stupcem prosjPlaca
  - ispišite okvir mjestoNULL i komentirajte rezultat
  
```{r}
mjestoNULL <- read.csv("mjestoNULL.csv", header = T)
mjestoNULL$prosjPlacaNum1 <- as.numeric(mjestoNULL$prosjPlacaKn)
mjestoNULL
mjestoNULL$prosjPlacaNum2 <- as.numeric(as.character(mjestoNULL$prosjPlacaKn))
mjestoNULL
```

as.character "NULL" pretvori u string, i zatim as.numeric ne može taj string pretvoriti natrag u broj.

