---
title: "dz5"
author: "Goran Brlas"
date: "11/8/2017"
output: html_document
---

```{r setup, include=FALSE}
knitr::opts_chunk$set(echo = TRUE)
```

1. Stvorite podatkovni okvir mjesto uz pomoć sljedeće naredbe:
```{r}
mjesto <- data.frame( pbr = c(10000, 51000, 21000, 31000, 2000),
         nazivMjesta = c("Zagreb", "Rijeka", "Split", "Osijek", "Dubrovnik"),
         prirez = c(18, 15, 10, 13, 10))
```

Dodajte ovom okviru stupac prirezOpis koji će biti ordinalna faktorska varijabla sa razinama "mali", "srednji" i "visok" ovisno o tome da li je postotak prireza strogo manji od 12, između 12 i 15 ili strogo veći od 15. Koristite se naredbom ifelse.

```{r}
mjesto$prirezOpis <- ifelse(mjesto$prirez < 12, "mali", ifelse(mjesto$prirez <= 15, "srednji", "visok"))
mjesto
```

2. Zamijenite petlje u sljedećem bloku ekvivalentnim vektoriziranim operacijama (za drugu petlju proučite dokumentaciju funkcije sum).

```{r}
a <- numeric()
i <- 1

while (i <= 100)  {
  a <- c(a, i)
  i <- i + 1
}

suma <- 0

for (i in a) {
  if (i %% 2 == 0) suma <- suma + i*i
}
```

```{r}
a <- seq(1, 100)
a

sum(a[a %% 2 == 0] ** 2)
```

