---
title: "dz6"
author: "Goran Brlas"
date: "11/8/2017"
output: html_document
---

```{r setup, include=FALSE}
knitr::opts_chunk$set(echo = TRUE)
```

1. Učitajte sljedeće pakete u radnu okolinu: magrittr, dplyr, tidyr, ggplot2. Ispišite stazu pretrage i provjerite gdje se nalaze učitani paketi.

```{r}
library(magrittr)
library(dplyr)
library(tidyr)
library(ggplot2)
```

2. Sljedeća naredba stvoriti će vektor od 20 nasumično odabranih prirodnih brojeva od 1 do 100. Uz pomoć podsjetnika i/ili službene dokumentacije pronađite ugrađene funkcije koje izvršavaju zadane zadatke.

```{r}
# učitavamo 20 prirodnih brojeva od 1 do 100, sa ponavljanjem

set.seed(1234)
a <- sample(1:100, 20, replace = T)
```

ispišite:
  - vektor a
  - vrijednosti vektora a poredane obrnutim redoslijedom
  - jedinstvene vrijednosti iz vektora a
  - vrijednosti vektora a poredane uzlazno
  
```{r}
a
rev(a)
unique(a)
sort(a)
```

3. Spomenuli smo da su učitani paketi zapravo “okoline”. Ukoliko želimo dobiti direktnu referencu na njih, moramo se poslužiti funkcijom as.environment i imenom paketa. Pokušajte dobiti referencu na paket package:magrittr u obliku okoline te uz pomoć funkcije ls provjerite koje nazive ona sadrži u sebi.

```{r}
ls(as.environment("package:magrittr"))
```

