---
title: "dz7"
author: "Goran Brlas"
date: "11/19/2017"
output: html_document
---

```{r setup, include=FALSE}
knitr::opts_chunk$set(echo = TRUE)
```


1. R ima funkciju which koja pretvara logički vektor u numerički sa rednim brojevima elemenata koji su TRUE (tako c(T, F, F, F, F, T, F, T) postaje c(1, 6, 8)). Implementirajte vlastitu inačicu ove funkcije.

```{r}
pretvori <- function(x) {
  arr <- c()
  for (i in 1:length(x)) {
    if (isTRUE(x[i])) {
      arr <- c(arr, i)
    }
  }
  
  arr
}

pretvori(c(T, F, F, F, F, T, F, T))
```

2. Uzmimo numerički vektor x duljine n. U statistici standardiziranim momentom k-tog reda zovemo vrijednost:

Stvorite generator funkcija moment(k) koji će stvarati funkcije za računanje standardiziranog centralnog momenta k-tog reda. Stvorite funkcije nulti_moment(x) i prvi_moment(x) sa vrijednosti parametra k redom 0 i 1. Testirajte funkcije na vektoru 1:1000. Usporedite rezultate koje daje funkcija sd (standardna devijacija) nad vektorom 1:1000 i korijen rezultata funkcije prvi_moment nad istim vektorom.

```{r}
generatorMomenata <- function(k) {
  function(x) {
    n = length(x)
    x_mean = mean(x)
    
    1 / n * sum((x - x_mean) ** (k + 1))
  }
}

nulti_moment <- generatorMomenata(0)
prvi_moment <- generatorMomenata(1)

nulti_moment(1:1000)
prvi_moment(1:1000) ** (1 / 2)
sd(1:1000)

```


Implementirajte konstruktor klase Zaposlenik koja nasljeđuje objekt klase Osoba sa sljedećom konstruktorskom funkcijom i funkcijom ispisa:

```{r}
Osoba <- function(oib, prezime, tezina) {
    o <- list(oib = oib, prezime = prezime, tezina = tezina)
    class(o) <- "Osoba"
    o
}

print.Osoba <- function(o) {
    rez <- paste("OIB:", o$oib, ", Prezime:", o$prezime, ", tezina:", o$tezina, "\n")
    cat(rez)
}
```

Zaposlenik uz atribute klase Osoba ima i atribut nadredjeni koji predstavlja referencu na nadređenog zaposlenika (ukoliko postoji, inače je NA).

Stvorite dva objekta klase Zaposlenik (jedan nadređen drugom) i ispišite ih uz pomoć funkcije print. Potom implementirajte vlastitu inačicu generičke funkcije print za klasu Zaposlenik koja ispisuje podatke o zaposleniku i podatke o nadređenom zaposleniku (ako postoji, inače ispisuje poruku da nema nadređenog zaposlenika). Ponovo ispišite oba zaposlenika uz pomoć funkcije print.

```{r, warning = FALSE}

Zaposlenik <- function(oib, prezime, tezina, nadredjeni) {

    stopifnot(is.character(oib))
    stopifnot(is.character(prezime))
    stopifnot(is.numeric(tezina) && tezina > 0)

    o <- list(oib = oib, prezime = prezime, tezina = tezina, nadredjeni=nadredjeni)
    class(o) <- c("Zaposlenik", "Osoba")

    o
}

ivic <- Zaposlenik(oib = "1357135713", prezime = "Ivic", tezina = 76, NA)
peric <- Zaposlenik(oib = "2457135713", prezime = "Peric", tezina = 76, ivic)

print(ivic)
print(peric)

print.Zaposlenik <- function(x) {
  if(is.na(x$nadredjeni)){
      rez <- paste("OIB:", x$oib, ", Prezime:", x$prezime, ", Tezina:", x$tezina,", Nema nadredenog", "\n")
  }else{
      rez <- paste("OIB:", x$oib, ", Prezime:", x$prezime, ", Tezina:", x$tezina,", Nadredjeni:", x$nadredjeni$prezime, "\n")
  }
  cat(rez)
}


print(ivic)
print(peric)

```

