---
title: "dz8"
author: "Goran Brlas"
date: "11/19/2017"
output: html_document
---

```{r setup, include=FALSE}
knitr::opts_chunk$set(echo = TRUE)
```

1. Uzmimo matricu m stvorenu sljedećom naredbom:

```{r}
m <- rbind(1:5, seq(2, 10, 2), rep(3, 5), 3:7, seq(100, 500, 100))
m
```

Uz pomoć funkcije apply i nove anonimne funkcije stvorite vektor koji će sadržavati prvi parni element svakog retka, ili nulu ako pripadajući redak nema parnih elemenata.

```{r}
apply(m, 1, function(x) {
  rez <- 0
  
  for (element in x) {
    if (element %% 2 == 0) {
      rez <- element
      break
    }
  }
  
  rez
})
```

2. Sljedeće naredbe stvoriti će listu od 100 elemenata gdje će svaki element biti numerički vektor nasumične duljine od 1 do 10.

```{r}
set.seed(1234)
lista <- replicate(100, sample(1:10, sample(1:10, 1)))
```

Uz pomoć funkcija lapply / sapply (i dodatnih naredbi ako je potrebno) stvorite:

- numerički vektor v sa duljinama elemenata liste
- listu l sa normaliziranim numeričkim vektorima originalne liste
- numerički vektor ind4 sa indeksima svih elemenata liste koji sadrže broj 4
- podatkovni okvir df5 koji kao stupce sadrži sve elemente liste duljine 5

```{r}
v <- unlist(lapply(lista, length))
l <- lapply(lista, function(x) if (is.numeric(x)) { round(scale(x), 3) } else x)
ind4 <- which(unlist(lapply(lista, function(x) if (4 %in% x) { TRUE } else FALSE )))
df5 <- as.data.frame(lista[unlist(lapply(lista, function(x) length(x)==5))])
names(df5) <- which(unlist(lapply(lista, function(x) length(x)==5) == T))

v
l
ind4
df5
```

