---
title: "dz9"
author: "Goran Brlas"
date: "12/9/2017"
output: html_document
---

```{r setup, include=FALSE}
knitr::opts_chunk$set(echo = TRUE)
library(magrittr)
library(tidyr)
```

Inicijalizirajte generator slučajnih brojeva uz pomoć naredbe set.seed(1234). Potom uz pomoć jedne naredbe i %>% operatora izvedite sljedeće:

- stvorite 100000 nasumičnih brojeva izvučenih iz normalne razdiobe za aritmetičkom sredinom 10000 i standardnom devijacijom 1000

- zaokružite brojeve na prvi veći cijeli broj

- izbacite duplikate iz skupa

- poredajte skup po veličini

- slučajnim odabirom iz skupa izvucite 100 elemenata

- organizirajte tih 100 elemenata u matricu 10 x 10, složenu po retcima

- izračunajte sume redaka matrice

- ispišite prosjek suma redaka na zaslon.

```{r}
set.seed(1234)
rnorm(n=100000,sd=1000,mean=10000) %>% ceiling() %>% unique() %>% sort() %>% sample(100) %>% matrix(ncol=10,nrow=10, byrow=T) %>% rowSums() %>% mean()
```

U datoteci weather.csv nalaze se podaci o izmjerenim vremenskim uvjetima od strane meteorološke stanice koja svaki sat vremena mjeri temperaturu, tlak, vlažnost i brzinu vjetra (podaci su preuzeti i prilagođeni iz podatkovnog skupa paketa weatherData dostupnog na CRAN-u). Izvedite sljedeće:

- učitajte datoteku u podatkovni okvir i proučite učitane podatke (names, str, summary, head…)
```{r}
weather <- read.csv('weather.csv', stringsAsFactors = T, na.strings = 'NULL')
str(weather)
head(weather)
```

- odgovorite: da li se radi o urednim podacima? Zašto?
Ne radi se o urednim podacima zato što vrijednosti stupca "Measure" bi trebali biti zasebni stupci.

- poduzmite odgovarajuće korake kako bi dobili podatkovni okvir koji odgovara principu urednih podataka
```{r}
weather <- weather[order(weather$time_hour),]
weather %>% spread("Measure", "Value", fill = NA) -> weather2

str(weather2)
head(weather2)
```


- spremite “uređeni” u okvir u datoteku weatherClean.csv

```{r}
write.csv(weather2, file = 'weatherClean.csv', row.names = F)
```

