---
output:
  html_document: default
---

```{r setup, include = F}
knitr::opts_chunk$set(results = 'hold')
```

******************

## OSNOVE PROGRAMSKOG JEZIKA R
#### **Fakultet elektrotehnike i računarstva, Sveučilište u Zagrebu**
#### XX/XX/XXXX

******************

# **MEĐUISPIT**  (predložak)

======================================================================================

#### JMBAG:         
#### Ime i prezime: 
#### e-mail:       
#### IP adresa:     


======================================================================================

#### OSNOVNE UPUTE

U nastavku slijedi niz zadataka za završni ispit. Rješenja zadatka mogu uključivati **upisivanje programskog koda** ili **čistog teksta** te **izvršavanje programskog koda**. Molimo da se pridržavate sljedećih naputaka:

- prije rješavanja stisnite gumb **Knit to HTML** kako bi provjerili ispravnost sučelja te dobili predložak ispita u preglednijem obliku u prozoru preglednika s desne strane
- ukoliko nije drugačije navedeno, prostor za rješavanje zadataka sami stvarate kombinacijom tipaka **CTRL+ALT+I** ili odabirom opcija **Insert -> R**
- pažljivo čitajte tekstove zadataka
- tekst zadatka može sadržavati i programski kod kojeg morate izmijeniti i nadopuniti te izvršiti već prema uputama danim u tekstu zadatka i / ili komentarima postojećeg programskog koda
- ukoliko je rješenje zadatka programski kod koji nešto ispisuje, budite sigurni da bilježnica uključuje i taj ispis
- programski kod slobodno komentirajte


Nakon ispunjavanja bilježnice odaberite opciju **Knit to HTML* i pohranite rezultat u HTML obliku u predviđeni repozitorij na *Moodle* stranicama predmeta. 

Tijekom rješavanja bilježnice smijete se koristiti pomoćnim sredstvima kao što su podsjetnici, dokumentacija jezika R, bilježnice s predavanja, *Google* tražilica. **Ne smijete razmjenjivati informacije sa drugim polaznicima ispita bilo kojim vidom komunikacije, uključujući i elektroničku poštu, društvene mreže, chat programe ili korištenje zajedničkog dijeljenog repozitorija!**

Pohranom HTML bilježnice pod Vašim korisničkim imenom i lozinkom garantirate da tijekom ove provjere znanje niste od drugoga primili niti pružili pomoć te da se niste koristili nedopuštenim sredstvima. Ove su radnje povreda Kodeksa ponašanja te mogu uzrokovati trajno isključenje s Fakulteta.

Prije rješavanja zadataka postavite datoteku `MI_predlozak_podaci.rda` u mapu gdje se nalazi ova bilježnica i učitajte podatke iz nje uz pomoć sljedeće naredbe:

```{r}
rm(list = ls())    # brišemo postojeće varijable kako bi krenuli od nule
load("MI_predlozak_podaci.rda")
```

Učitane podatke možete vidjeti u prozoru s gornje desne strane sučelja **RStudio**, tab *Environment**.

======================================================================================

## ZADACI

******************

1. Ispišite prvih 10 elemenata vektora `a`.

```{r}
print(a[1:10])
```


******************

2. Ispišite klase stupaca podatkovnog okvira `b`.

```{r}
apply(b, 2, class)
```


********************

3. Izvršite sljedeći programski odsječak:

```{r}
set.seed(1234)
v <- sample(1:100, 1000, replace = T)
print(sum(v %% 7 == 0))
```

Odgovorite: koliko ima elemenata vektora `v` djeljivih sa 7?

******************************







