---
title: "R Notebook"
output:
  pdf_document: default
  html_notebook: default
  html_document: default
---

```{r include=FALSE}
library(tidyverse)
library(gridExtra)
library(GGally)
library(ggplot2)
knitr::opts_chunk$set(results = 'hold')
```
1. Učitavanje podataka i brisanje čudnih simbola

```{r}
movies <- read.csv("IMDB_movie_dataset.csv", encoding = "UTF-8", stringsAsFactors = F)
movies$movie_title <- gsub("\u00A0", "", movies$movie_title)
head(movies)
str(movies)
```

Postavljanje nepoznatih godina na vrijednost "unknown" radi lakšeg prikaza na grafovima.
```{r}
movies$title_year[is.na(movies$title_year)] <- "unknown"
movies$title_year <- as.factor(movies$title_year)

movies$language[movies$language == ""] <- "unknown"
movies$language <- as.factor(movies$language)
```

2. Vizualizacija podataka


Broj filmova po godinama
```{r, fig.width = 10}
ggplot(movies, aes(x = title_year, fill = title_year)) + geom_bar() + theme(axis.text.x = element_text(angle = 60)) + theme(axis.text.x = element_text(angle = 60), plot.title = element_text(hjust = 0.5)) + labs(x = "Year", y = "Number of movies", color = "Year", title = "Number of movies per year")
```

Ukupna zarada po godinama
```{r, fig.width = 10}
ggplot(movies, aes(x = title_year, y = gross, fill = title_year)) + geom_bar(stat = "sum") + theme(axis.text.x = element_text(angle = 60), plot.title = element_text(hjust = 0.5)) + labs(x = "Year", y = "Total gross", color = "Year", title = "Total gross per year")
```

Broj filmova u jezicima koji nisu engleski
```{r, fig.width = 10}
ggplot(movies[which(movies$language != "English"), ], aes(x = language, fill = language)) + geom_bar() + theme(axis.text.x = element_text(angle = 60)) + theme(axis.text.x = element_text(angle = 60), plot.title = element_text(hjust = 0.5)) + labs(x = "Language", y = "Number of movies", color = "Year", title = "Movies by language not in English")
```

Raspodjela ocjena na IMDBu.
```{r, fig.width=6}
ggplot(movies, aes(x = imdb_score, fill = cut(imdb_score, 100))) + geom_histogram(bins = 10, show.legend = FALSE) + theme(axis.text.x = element_text(angle = 60), plot.title = element_text(hjust = 0.5)) + labs(x = "Year", y = "IMDB score", title = "IMDB score count")
```

Spajanje svih glumaca koji su u datasetu u jedan dataframe, sortiran po broju njihovim pojavljivanja u filmovima.
```{r}
actors <- c(movies$actor_1_name, movies$actor_2_name, movies$actor_3_name)
actors <- actors[nchar(actors) > 1]
actors <- factor(actors)

actors <- reorder(actors,actors,FUN=length)
actors2 <- data.frame(sort(table(actors), decreasing = T)[1:20])
```

Prikaz top20 glumaca koji su glumili u najviše filmova.
```{r, fig.width=6}



ggplot(actors2, aes(x = reorder(actors2$actors, actors2$Freq), y = Freq, fill = cut(Freq, 100))) + theme(axis.text.x = element_text(angle = 60)) + geom_bar(stat = "identity", show.legend = F) + theme(axis.text.x = element_text(angle = 60), plot.title = element_text(hjust = 0.5)) + labs(x = "Actor", y = "Number of movies", title = "Acted in most movies")

```

